臺灣高等法院刑事判決
109年度交上訴字第119號
上  訴  人  
即  被  告  范綱倫


上列上訴人因公共危險等案件，不服臺灣桃園地方法院109年度
交訴緝字第1號，中華民國109年5月13日第一審判決（起訴案號
：臺灣桃園地方檢察署107年度偵字第11057號），提起上訴，本
院判決如下：
    主  文
原判決關於肇事致人傷害逃逸罪部分撤銷。
范綱倫犯肇事致人傷害逃逸罪，共2罪，各處有期徒刑壹年貳月
；應執行有期徒刑壹年肆月。
其他上訴駁回。
    犯罪事實
一、范綱倫於民國107年2月28日凌晨零時47分許，駕駛向友人所
    借用之車牌號碼0000-00號自用小客車，沿桃園市中壢區新
    生路往中正路方向行駛，行經同市區中山路與大同路交岔路
    口處時，本應遵守燈光號誌，不得闖越紅燈，依當時狀況，
    並無不能注意之情形，竟疏未注意及此，貿然闖越紅燈直行
    ，適有宋俐旻騎乘車牌號碼000-000號普通重型機車駛至上
    開路口欲左轉大同路，兩車因而發生碰撞，致宋俐旻人車倒
    地，受有左側大腿4公分撕裂傷併擦傷等傷害。范綱倫明知
    已經駕車肇事致他人受傷，竟另行起意，未對宋俐旻採取必
    要之救護措施，即駕車沿中山路往中豐路方向駛離現場而逃
    逸。於同日凌晨零時53分許，范綱倫駕車行經同市區中山路
    與中豐路交岔路口處時，本應遵守燈光號誌，不得闖越紅燈
    行駛，依當時狀況，並無不能注意之情形，竟疏未注意及此
    ，仍貿然闖越紅燈直行，適有鄭添成駕駛車牌號碼0000-00
    號自用小客車，沿同市區中豐路往中正路方向駛至該路口，
    兩車因而發生碰撞，致鄭添成受有身體肌肉多處拉傷，車上
    所搭載之林嘉慧，則受有右膝挫傷、頸部挫傷等傷害。范綱
    倫明知駕車肇事，且碰撞之力道非輕，可預見遭撞擊車內之
    人可能發生受傷之結果，竟另行起意，未採取必要之救護措
    施，仍逕自駕車駛離至中山路後，將車橫停於道路側，即棄
    車奔離現場而逃逸。
二、案經被害人宋俐旻、鄭添成、林嘉慧訴由桃園市政府警察局
    中壢分局報告臺灣桃園地方檢察署檢察官偵查後起訴。
    理  由
一、證據能力部分：以下所引用之供述及非供述證據，上訴人即
    被告范綱倫經合法傳喚無正當理由未到庭，據其於原審對於
    上開證據之證據能力俱無爭執（見原審卷第36至40頁），經
    本院依法踐行調查證據程序，檢察官均不爭執各該證據之證
    據能力（見本院卷第69至72頁），且亦查無依法應排除其證
    據能力之情形，是後述所引用證據之證據能力均無疑義。
二、上開駕車闖越紅燈而肇事致人受傷，以及肇事後逕自駕車逃
    離現場等犯罪事實，業據被告於警詢、偵查及原審審理時自
    白不諱（見偵查卷第4至12、135至136頁，原審卷第41頁）
    。而被告於前揭時間借用友人車輛駕駛之事實，亦據證人即
    車主施碧峻於警詢中陳述明確（見偵查卷第52頁）。另被告
    前揭時、地駕車，闖越紅燈肇事致被害人受傷，被告駕車肇
    事後並未停留現場救護，而是逕自駛離逃逸之事實，亦分據
    宋俐旻、鄭添成、林嘉慧於警詢及偵查中，以及證人即現場
    處理員警魏鉅予於警詢及偵查中陳述屬實（見偵查卷第17至
    24、33至41、127至128），並有警製道路交通事故現場圖、
    調查報告表、監視器翻拍照片及現場照片等附卷可稽，以及
    被害人受有傷害之診斷證明書可按（見偵查卷第73、74、75
    、84、86、88至91、92至109頁）。是被告為駕駛車輛之人
    ，對於駕駛汽車，應遵守道路交通標誌、標線、號誌之指示
    自有注意之義務，而依前揭警製調查報告表所載，當時天候
    晴、夜間有照明、柏油路面乾燥、無缺陷、無障礙物、視距
    良好，並無不能注意之情事，被告竟仍闖越紅燈而與駛至路
    口之被害人車輛發生事故，可見其駕車違反上開注意義務而
    有過失，至為明確，又被害人因此分別受有上開傷害，是被
    告之過失駕駛行為與被害人之傷害結果間，有相當因果關係
    。本件被告係駕車闖越紅燈發生碰撞肇事，對此車前之肇事
    狀況，自屬明知，且第1次肇事所擦撞之機車已人車倒地，
    顯然明知機車駕駛人會因此受傷，第2次是直接闖越紅燈發
    生碰撞，可見撞擊之力道非輕，遭其撞擊車內之人，被告也
    可預見有受傷之高度可能，但被告肇事後並未停留，也未為
    必要救護，而是逕自駛離，其有規避一己責任而逃逸之故意
    ，至為明確。綜上各情，足以佐證被告之任意性自白確與事
    實相符。從而本件事證明確，被告犯行堪以認定，應依法論
    科。
三、查被告行為後，刑法第284條業經修正，並自108年5月31日
    施行。修正後規定將有期徒刑及罰金刑上限提高，並刪除業
    務過失傷害罪之處罰。比較之結果，自以修正前刑法第284
    條第1項之規定對被告較為有利，依刑法第2條第1項前段之
    規定，本件應適用修正前即被告行為時法。是被告前揭駕車
    撞傷宋俐旻，以及駕車撞傷鄭添成、林佳慧，所為均係犯修
    正前刑法第284條第1項前段之過失傷害罪；被告以一過失行
    為同時造成鄭添成、林佳慧受有傷害，為同種想像競合犯，
    依刑法第55條規定，應從一重之修正前過失傷害罪處斷。本
    件被告係駕車闖越紅燈撞擊前方車輛而肇事，已如前述，是
    被告之過失責任明確，自非司法院釋字第777號解釋所指因
    「肇事」文義有違法律明確性原則，應自本解釋公布之日起
    失其效力之範圍。則被告駕車肇事致宋俐旻成傷逕自駛離現
    場而逃逸，以及其後又駕車肇事致鄭添成、林佳慧成傷逕自
    駛離現場而逃逸，核均係另犯刑法第185條之4之駕駛動力交
    通工具肇事致人受傷而逃逸罪。被告上開2次駕車肇事致人
    成傷以及逃逸等行為，雖係於密切接近之時間，然被告係先
    後闖越2個路口紅燈，才與偶然駛至各該路口之被害人車輛
    發生碰撞，是以車禍地點各異，二者間並無必然之關係，且
    第1次駕車肇事後，被告未為必要救護即行離去，逃逸行為
    即已然完成，則第2次駕車肇事後，對不同之被害人，仍有
    為必要救護之義務，但被告仍然違反救護義務逕行離去，自
    屬另行起意違反法規範之逃逸行為，故被告所犯上開各罪間
    ，犯意各別、行為互殊，應分論併罰。
四、就被告肇事致人傷害逃逸部分，原審認被告犯罪明確，予以
    論科，固非無見。惟刑法第185條之4肇事逃逸罪，係以行為
    人駕駛動力交通工具肇事，致人死傷而逃逸，為其要件。其
    立法理由係為維護交通安全，加強救護，減少被害人之死傷
    ，促使駕駛人於肇事後能對被害人即時加以救護。故只要行
    為人駕駛動力交通工具肇事，致人死傷而逃逸，即構成上開
    罪名。是被告第1次駕車肇事，未對宋俐旻為必要救護即行
    離去，即已違反法規範義務，構成逃逸行為，其第2次駕車
    肇事，仍有對鄭添成、林佳慧為必要救護之義務，被告卻仍
    違反逕自駛離，按上說明，當另構成另一獨立之逃逸行為。
    更何況2次駕車肇事，均屬偶然發生，亦難認被告主觀上有
    何概括之單一犯意，更無成立一罪之餘地。是原審將此2次
    肇事逃逸之行為，評價為犯罪單數而論以單純一罪，與上開
    立法意旨不符，法律適用難謂妥適。被告就此上訴意旨略以
    ：伊是密接時間發生2次車禍，不能因此認為情節非輕，原
    審依刑法第185條之4規定判處罪刑，不符合罪刑相當原則，
    且伊於員警未發覺犯罪前，即自行投案，應符合自首云云，
    指謫原判決不當。按司法院釋字第777號解釋意旨認為刑法
    第185條之4規定一律以1年以上7年以下有期徒刑為其法定刑
    ，致對犯罪情節輕微者無從為易科罰金之宣告，對此等情節
    輕微個案構成顯然過苛之處罰，於此範圍內，不符憲法罪刑
    相當原則，與憲法第23條比例原則有違，此違反部分，應自
    本解釋公布之日起，至遲於屆滿2年時，失其效力。惟被告
    有刑法第185條之4規定之適用，且該條文迄今尚未修正，仍
    屬現行有效之法律，本院審酌被告是闖越紅燈，則事故之過
    失責任俱在被告，且被告明知此情，竟2次闖越紅燈肇事，
    均棄遭撞傷之人於不顧而逃逸，顯然不知自己所為非是，行
    為甚為可議，前揭所宣告不得易科罰金之刑度，當符合罪刑
    相當原則及比例原則，並無顯然過苛之情，是本件仍應依法
    予以判決。又刑法第62條前段所規定之自首，係以對於未發
    覺之犯罪自首而受裁判為要件，故犯罪行為人應於有偵查犯
    罪職權之公務員未發覺犯罪事實或犯罪人之前自首犯罪，且
    接受裁判，兩項要件兼備，始得依刑法第62條前段自首之規
    定減輕其刑。依施碧峻先前於警詢時之陳述（見偵查卷第42
    至54頁），可知員警獲報後，雖有查悉肇事車輛車主，但尚
    未能查知借用該車實際駕駛之人。則被告在員警尚未獲悉犯
    罪行為人前，於107年3月3日至桃園市警察局中壢分局中壢
    派出所投案，是被告固曾經自首。然本案起訴後，被告經原
    審傳喚、拘提始終未到庭，經原審發佈通緝，被告是因另案
    受羈押，始由原審借提到案接受審理，有通緝書及原審訊問
    筆錄可按（見原審107年度交訴字第94號卷第41頁，109年度
    他字第15號卷第29、47、48頁），是被告係經原審通緝歸案
    ，並未主動接受審判，按上說明，與自首之要件不合（最高
    法院86年度台上字第1951號、76年度台上字第2039號等判決
    意旨參照）。是被告此部分上訴並無理由，然原判決有如前
    述不當之處，自屬無可維持，本院就此應予撤銷改判。爰審
    酌被告闖越紅燈，肇事因素均在被告，且被告係在密接時間
    內，先後2次肇事逃逸，顯然棄被害人安全於不顧，被告之
    行為情節非輕，本應嚴予問責，但念及被害人傷勢非重等一
    切情狀，分別量處如主文第2項所示之刑，並依法定其應執
    行之刑。
五、就被告所犯過失傷害罪部分，原審同上開認定，以被告於審
    理時之自白，適用簡式審判程序，依修正前刑法第284條第1
    項前段、第41條第1項前段等規定，並審酌被告肇事過失情
    節、被害人所受傷害、未能與被害人達成和解並賠償損害，
    以及被告坦承犯行之犯罪後態度，及自述教育程度、家庭生
    活狀況等一切情狀，分別量處拘役40日、30日，並依法定應
    執行拘役50日，如易科罰金，以新臺幣1千元折算1日。經核
    認事用法並無違誤，量刑亦稱允洽。被告上訴意旨指摘其願
    與被害人和解，希望能獲得較輕之刑云云。然被告於本院審
    理時經合法通知未到庭，也未提出任何與被害人和解之證據
    資料，則此部分量刑基礎並無任何變更，是被告此部分之上
    訴為無理由，應予駁回。　
六、本件被告經合法傳喚，無正當之理由不到庭，爰不待其陳述
    ，逕為一造辯論判決。　　　　　
據上論斷，應依刑事訴訟法第371條、第368條、第369條第1項前
段、第364條、第299條第1項前段，判決如主文。
本案經檢察官何嘉仁提起公訴，被告提起上訴，檢察官吳廣莉到
庭執行職務。　　　　
中　　華　　民　　國　　109 　年　　9 　　月　　9 　　日
                  刑事第十四庭  審判長法　官  黃斯偉
　　　　　                            法　官  紀凱峰
　　　　　　　　　　　　　            法　官　許泰誠
以上正本證明與原本無異。
肇事逃逸部分如不服本判決應於收受送達後20日內向本院提出上
訴書狀，其未敘述上訴之理由者並得於提起上訴後20日內向本院
補提理由書（均須按他造當事人之人數附繕本）「切勿逕送上級
法院」。
其餘部分不得上訴。                            
                                      書記官  朱子勻　　
中　　華　　民　　國　　109 　年　　9 　　月　　10　　日
附錄本案論罪科刑法條
修正前中華民國刑法第284條
因過失傷害人者，處6月以下有期徒刑、拘役或5百元以下罰金，
致重傷者，處1年以下有期徒刑、拘役或5百元以下罰金。
從事業務之人，因業務上之過失傷害人者，處1年以下有期徒刑
、拘役或1千元以下罰金，致重傷者，處3年以下有期徒刑、拘役
或2千元以下罰金。

中華民國刑法第185條之4
駕駛動力交通工具肇事，致人死傷而逃逸者，處一年以上七年以
下有期徒刑。